最高法院刑事判決　　　　　　　　　　　　　　　八十八年度台上字第七三九○號
　　上　 訴　 人　台灣高等法院高雄分院檢察署檢察官
　　上訴人即被告　甲○○
右上訴人等因被告業務上過失致人於死案件，不服台灣高等法院高雄分院中華民國八
十六年十一月二十五日第二審判決（八十六年度交上訴字第四二號，起訴案號：台灣
屏東地方法院檢察署八十五年度偵字第八七六四號），提起上訴，本院判決如左：
    主  文
原判決撤銷，發回台灣高等法院高雄分院。
甲○○之上訴駁回。
    理  由
本件原判決認定被告甲○○之子柯天德前向晉洋營造有限公司（下稱晉洋公司）轉包
台三線里港大橋及附近路面之灑水清洗工程。民國八十五年四月十四日，柯天德因另
有要事，無暇親自施工，乃委由平日務農且無駕駛執照之被告，駕駛無牌照之三輪噴
灑車前往里港大橋清洗施工。同日下午三時十分許，被告擬將車停放在里港大橋北端
五十公尺處，下車尋找應跟隨在後之堆土機司機，竟疏未注意在車後適當距離設置明
顯之警告標誌，並緊靠道路右側停車，即擅自停車離去。至同日下午三時二十分許，
適有許櫻雪疏未注意機車僅得附載一人之規定，駕駛重機車，前載其女簡雅翊，後載
其子簡富泰及女簡靖霖，同方向在後行駛於里港大橋上，復疏未注意車前狀況，貿然
前駛，加上超載，機車搖晃不穩，致追撞該噴灑車而人車倒地。許櫻雪因受外傷及顱
內出血，至同日下午三時五十五分許死亡；簡雅翊則因內臟挫傷、腹部內出血，延至
同月十六日上午六時三十分許死亡；簡富泰、簡靖霖亦均受有傷害等情。因而撤銷第
一審判決，改判論處上訴人因過失致人於死罪刑，固非無見。
惟查：(一)已受請求之事項未予判決者，其判決當然為違背法令。又第二審審判長依刑
事訴訟法第九十四條訊問被告後，應命上訴人陳述上訴之要旨，同法第三百七十九條
第十二款、第三百六十五條分別定有明文。本件經第一審判決後，除被告提起第二審
上訴外，檢察官亦表示不服，具狀提起第二審上訴（見原審卷第十三、十四頁）。惟
依原審審判筆錄記載，審判長訊問被告姓名、年籍等事項後，僅命被告陳述上訴之要
旨，而未依法命檢察官陳述上訴要旨，檢察官亦未自行陳述，即遽行辯論終結，其所
踐行之訴訟程序已非適法。原判決復未列檢察官為上訴人，並就其上訴予以裁判，自
有已受請求之事項未予判決之違法。(二)刑法上所謂業務，係指以反覆同種類之行為為
目的之社會活動而言，且不以一人從事一種業務為限。原判決採信被告於原審之辯解
，認定其平日務農，案發當天因柯天德無暇親自施工，始委由其駕駛噴灑車清洗路面
，而非以此為業。惟被告於案發後，警方訊問：「操何職業？」被告即明確供稱：「
目前於里港大橋上做公路局的清理砂石灰塵的工程」，又稱：「因我三子柯天德包公
路局清潔工程，我幫忙開三輪車噴灑車」等語（見相驗卷第七、八頁）。所稱倘屬不
虛，則被告是否臨時受託代為施工，尚非無探求之餘地。又證人即晉洋公司負責人黃
田證稱：「八十五年二月間開始清洗工作……」（見原審卷第八五頁）；而依卷內晉
洋公司支付憑單記載，其八十五年二月、三月至案發之同年四月之工程款，自始即為
被告具名領取（見相驗卷第九七頁）。原判決雖依憑柯天德及晉洋公司會計林秀蘭之
證言，謂柯天德係為節稅，始以被告之名義請款云云。惟林秀蘭於原審證稱：「工期
四個月，分包清掃工作給柯天德，每月需三、四次清掃，每月請領五千元……」等語
（見原審卷第八四頁）。則本件工期四個月，每月新台幣（下同）五千元，全部工程
款亦僅二萬元，是否足以影響柯天德稅捐負擔，而有借用被告名義以資節稅之必要，
亦有深入究明之必要。此與柯天德及林秀蘭證言之憑信性攸關，原審未詳細調查，難
謂無應於審判期日調查之證據而未予調查之違法。檢察官上訴意旨指摘原判決不當，
非無理由，應認有發回更審之原因。又本件上訴人即被告甲○○所涉上開罪嫌，檢察
官係依刑法第二百七十六條第二項提起公訴，惟經原審變更起訴法條，依刑法第二百
七十六條第一項論處罪刑。經查刑法第二百七十六條第一項之罪，其最重本刑為二年
以下有期徒刑，核屬刑事訴訟法第三百七十六條第一款規定之案件，且本件係八十四
年十月五日修正刑事訴訟法施行後繫屬於法院，既經第二審判決，被告自不得上訴於
第三審法院（檢察官係依刑法第二百七十六條第二項提起公訴，且對於第二審認定之
罪名有所爭執，自得上訴於第三審法院）。詎被告仍提起上訴，即非合法，應予駁回
。
據上論結，應依刑事訴訟法第三百九十七條、第四百零一條、第三百九十五條前段，
判決如主文。
中      華      民      國    八十八    年     十二     月    二十三    日
                              最高法院刑事第九庭
                                  審判長法官  張  信  雄
                                        法官  賴  忠  星
                                        法官  張  清  埤
                                        法官  陳  東  誥
                                        法官  張  春  福
      右正本證明與原本無異
                                              書  記  官
中      華      民      國    八十八    年     十二     月    二十八    日
